【裁判字號】    98,上訴,960
【裁判日期】    980617
【裁判案由】    違反毒品危害防制條例
【裁判全文】
臺灣高等法院臺中分院刑事判決         98年度上訴字第960號
上  訴  人
即  被  告  丙○○原名曾正仲.
上列上訴人因違反毒品危害防制條例案件，不服臺灣彰化地方法
院98年度訴字第229號中華民國98年2月27日第一審判決（起訴案
號：臺灣彰化地方法院檢察署97年度毒偵字第4573號），提起上
訴，本院判決如下：
    主    文
原判決撤銷。
丙○○施用第一級毒品，累犯，處有期徒刑玖月。
    犯罪事實
一、丙○○（原名曾正仲）曾因施用毒品案件，經送觀察、勒戒
    後，因無繼續施用傾向，於民國87年 6月19日執行完畢釋放
    ，並經本院判決免刑確定在案。復因施用毒品案件，經臺灣
    臺南地方法院裁定送觀察、勒戒後，認有繼續施用毒品之傾
    向，再裁定令入戒治處所施以強制戒治，刑事責任部分則判
    處應執行有期徒刑1年6月確定在案。上開強制戒治於89年 4
    月19日經臺灣臺南地方法院裁定停止戒治，所餘戒治期間付
    保護管束，其保護管束期間至89年10月17日，因未經撤銷停
    止戒治而執行完畢。丙○○再於90年間因施用第一級毒品、
    第二級毒品案件，經送強制戒治，於91年 2月26日停止戒治
    ，刑事責任部分則由臺灣臺南地方法院判處應執行刑有期徒
    刑1年4月確定，上開2件確定判決經接續執行，於93年5月25
    日假釋出監，迄93年7月5日未經撤銷假釋，視為已執行完畢
    。不料丙○○仍不知悔改，復基於施用第一級毒品海洛因之
    犯意，於97年10月28日中午12時許，在彰化縣彰化市○○路
    之高速公路下，將海洛因粉摻入香煙，以點燃吸食煙霧之方
    式，施用第一級毒品海洛因1次。嗣97年10月30日上午9時許
    ，經員警持法院核發之搜索票至丙○○於彰化縣和美鎮○○
    路○段19之1號5樓住處執行搜索，並採集其尿液送驗結果，
    呈嗎啡陽性反應，因而查悉上情。
二、案經彰化縣警察局和美分局報告臺灣彰化地方法院檢察署檢
    察官偵查後起訴。
    理    由
一、上開犯罪事實，業經上訴人即被告丙○○於原審及本院均自
    白不諱，且其於97年10月30日為警採尿送驗結果，確呈海洛
    因經人體代謝後之嗎啡陽性反應，有彰化縣警察局和美分局
    委託檢驗尿液代號與真實姓名對照表、詮昕科技股份有限公
    司出具之濫用藥物尿液檢驗報告在卷可稽，足見被告自白施
    用海洛因，確與事實相符。又被告曾因施用毒品案件，經送
    觀察、勒戒後，因無繼續施用傾向，於87年 6月19日執行完
    畢釋放，並經本院判決免刑確定在案；復因施用毒品案件，
    經臺灣臺南地方法院裁定送觀察、勒戒後，認有繼續施用毒
    品之傾向，再裁定令入戒治處所施以強制戒治，於89年 4月
    19日經裁定停止戒治，所餘戒治期間付保護管束，其保護管
    束期間至89年10月17日，因未經撤銷停止戒治而執行完畢；
    再於90年間因施用第一級毒品、第二級毒品案件，經送強制
    戒治，於91年 2月26日停止戒治，刑事責任部分則由臺灣臺
    南地方法院判處應執行有期徒刑1年4月確定等情，有臺灣高
    等法院被告前案紀錄表在卷可憑。查被告本件施用第一級毒
    品海洛因之行為固於91年間強制戒治執行完畢釋放 5年後所
    為，惟按毒品危害防制條例於92年7月9日修正公布，自93年
    1月9日施行，其中第20條、第23條將施用毒品之刑事處遇程
    序區分為「初犯」及「5年內再犯」與「5年後再犯」。其立
    法理由略謂：「初犯」經觀察、勒戒或強制戒治後，應為不
    起訴處分；經觀察、勒戒或強制戒治執行完畢釋放後「5 年
    內再犯」者，因其再犯率甚高，原實施之觀察、勒戒及強制
    戒治已無法收其實效，應依法追訴。至於經觀察、勒戒或強
    制戒治執行完畢釋放後「5 年後再犯」者，因前所實施之觀
    察、勒戒或強制戒治已足以遮斷其毒癮，為期鼓勵自新並協
    助斷除毒癮，仍適用「初犯」規定，先經觀察、勒戒或強制
    戒治之程序。從而依修正後之規定，應僅限於「初犯」及「
    5 年後再犯」此二種情形始應先經觀察、勒戒或強制戒治程
    序。倘被告於 5年內已曾再犯並經依法追訴，顯見其再犯率
    甚高，觀察、勒戒或強制戒治已無法收其實效，則縱其第 3
    次以上再度施用毒品之時間係在初犯經觀察、勒戒或強制戒
    治執行完畢釋放5年以後，仍不符合「5年後再犯」之規定，
    即應依該條例第10條規定處罰（最高法院95年5月9日95年度
    第7次刑事庭會議決議、97年9月9日97年度第5次刑事庭會議
    (二)參照）。本件被告既於前揭89年間強制戒治執行完畢釋放
    後 5年內之90年間，已再因施用毒品犯行，經臺灣臺南地方
    法院判刑確定，則被告本案施用毒品之犯行，即應依法追訴
    。綜上所述，被告施用海洛因之犯罪事證已臻明確，其犯行
    洵堪認定，應依法論罪科刑。
二、查海洛因係毒品危害防制條例第2條第2項第 1款所規定之第
    一級毒品，不得非法持有、施用。核被告施用海洛因之行為
    ，係犯毒品危害防制條例第10條第 1項之施用第一級毒品罪
    。被告為供施用而持有第一級毒品海洛因之低度行為，應為
    施用之高度行為所吸收，不另論罪。被告曾因施用毒品案件
    ，經臺灣臺南地方法院分別判處應執行有期徒刑1年6月、有
    期徒刑1年4月確定，經接續執行，於93年5月25日假釋出監
    ，迄93年7月5日未經撤銷假釋，視為已執行完畢，有臺灣高
    等法院被告前案紀錄表在卷可按，其於有期徒刑執行完畢後
    ，5 年內故意再犯本案有期徒刑以上之罪，為累犯，應依刑
    法第47條第1項之規定加重其刑。
三、原審認被告施用第一級毒品之罪證明確，予以論罪科刑，固
    非無見，惟原判決事實及理由均認定被告係犯施用第一級毒
    品罪，惟主文僅稱「丙○○第一級毒品」，未記載行為態樣
    係「施用」，致所宣告之罪名不清，自有未合，被告上訴辯
    稱係主動坦承施用海洛因，合於自首要件，且其於97年10月
    31日偵查中有供出海洛因係向乙○○購買，應予減刑云云，
    惟被告於97年10月30日經警提示其與乙○○間疑似毒品交易
    之通訊監察譯文時，矢口否認有與乙○○為毒品交易等情，
    有警詢筆錄可憑（見警卷第2至4頁），足見乙○○販賣毒品
    之行為，早經警察機關聲請通訊監察而進行偵辦，並非因被
    告之供述而查獲乙○○販賣毒品，自不符毒品危害防制條例
    第17條第 1項減輕其刑之要件。又被告既因員警在通訊監察
    之過程，早已發現其有多次購買海洛因之行為，當可合理懷
    被告有施用海洛因之犯行，更經法院核發搜索票，由員警依
    法定程序執行搜索、詢問、採尿送驗，自難認被告係在犯罪
    未被發覺前即為自首而接受裁判。是被告前揭上訴意旨指摘
    原審判決不當，即無理由，惟原判決既有上開瑕疵，無可維
    持，仍應由本院予以撤銷改判。爰審酌被告高職畢業之智識
    程度，經濟勉可維持、職業工、家庭成員等生活狀況（見被
    告警詢筆錄受詢問人資料、上訴狀），其已有違反毒品危害
    防制條例前科，經觀強制戒治、強制戒治及判處徒刑執行完
    畢後，仍不知戒惕，再行施用，無視於毒品對於自身健康之
    戕害及國家對於杜絕毒品犯罪之禁令，不知戒除惡習，惡性
    非輕，然念及施用毒品並無危害他人，其犯罪手段尚屬平和
    ，所生損害非鉅，且坦承犯行，具有悔意之犯罪後態度，暨
    施用毒品者均有相當程度之成癮性及心理依賴，其犯罪心態
    與一般刑事犯罪之本質並不相同，應側重適當之醫學治療及
    心理矯治為宜等一切情狀，從輕量處如主文第 2項所示之刑
    ，以示懲儆。
四、據上論斷，應依刑事訴訟法第369條第 1項前段、第364條、
    第299條第1項前段，毒品危害防制條例第10條第 1項，刑法
    第11條、第47條第1項，判決如主文。
本案經檢察官甲○○到庭執行職務。
中    華    民    國    98    年    6     月    17    日
            刑事第六庭    審判長法  官  李  文  雄
                                法  官  林  靜  芬
                                法  官  張  恩  賜
以上正本證明與原本無異。
如不服本判決應於收受本判決後10日內向本院提出上訴書狀，其
未敘述上訴理由者，並得於提起上訴後10日內向本院補提理由書
狀（均須按他造當事人之人數附繕本）「切勿逕送上級法院」。
                                書記官  陳  如  慧
中    華    民    國    98    年    6     月    17    日
附錄論罪科刑法條
毒品危害防制條例第10條第1項：
施用第一級毒品者，處六月以上五年以下有期徒刑。


司法院資訊處製作；財團法人民間司法改革基金會備份。
